臺灣高等法院刑事判決　　　　　　　　96年度上訴字第2182號
上　訴　人
即　被　告　甲○○
上列上訴人即被告因違反毒品危害防制條例案件，不服臺灣臺北
地方法院九十六年度訴字第四０二號，中華民國九十六年四月二
十七日第一審判決（起訴案號：臺灣臺北地方法院檢察署九十六
年度毒偵字第五二號），提起上訴，本院判決如下：
    主  文
原判決撤銷。
甲○○施用第一級毒品，處有期徒刑拾月，減為有期徒刑伍月，
如易科罰金，以新臺幣壹仟元折算壹日。扣案安非他命玖包（驗
餘總淨重柒點柒捌公克）沒收銷燬之；包裝上開安非他命之包裝
袋玖個沒收。
    事  實
一、甲○○前於民國九十一年間因施用毒品案件，經臺灣臺北地
    方法院少年法庭以九十一年度少調字第八二三、八三五號裁
    定送臺灣臺北少年觀護所附設勒戒處所執行觀察、勒戒後，
    認無繼續施用毒品之傾向，由同院少年法庭以九十一年度少
    調字第八二三、八三五號裁定不付審理確定；又於九十二年
    間因施用毒品等案件，經臺灣板橋地方法院以九十三年度訴
    字第一０七四號判處施用第一級毒品有期徒刑九月，施用第
    二級毒品有期徒刑五月，應執行有期徒刑一年；另於九十四
    年間因恐嚇案件，經臺灣臺北地方法院以九十五年度易字第
    三二四號判處有期徒刑四月，如易科罰金以銀元三百元折算
    一日；以上案件經檢察官聲請定應執行刑，由臺灣臺北地方
    法院以九十五年度聲字第一六二０號裁定應執行有期徒刑一
    年四月確定，嗣於九十五年十二月二十五日假釋出監（預計
    九十六年四月二十五日假釋縮刑期滿，於本案不構成累犯）
    ，猶不知悔悟。
二、甲○○明知毒品危害防制條例業經總統於八十七年五月二十
    日以華總（一）字第八七０００九九八六０號令修正公布，
    於同年五月二十二日生效，依該條例第二條第二項第一款、
    第二款之規定，將海洛英列為第一級毒品管理，安非他命列
    為第二級毒品管理，均不得非法持有及施用，並於九十二年
    六月六日再經立法院修正通過，於同年七月九日經總統令公
    布修正全文，於九十三年一月九日施行生效，仍為相同之規
    定。詎甲○○竟於前開觀察勒戒執行完畢釋放後五年內，基
    於施用第一級毒品海洛因、第二級毒品安非他命之犯意，於
    假釋期間之九十六年二月三日晚間八時許，在其臺北市○○
    區○○路四段一六五巷二二號四樓住處，以將海洛因及安非
    他命混合置於玻璃球吸食器內點火加熱燒烤產生白煙後吸食
    之方式，同時施用毒品海洛因及安非他命一次。嗣於同日晚
    間十時十五分許，為警在臺北市文山區○○○路○段二００
    號前查獲，並扣得其所有供施用之安非他命九包（總毛重九
    ‧九七公克，總淨重七．八四公克，經取樣０．０六公克檢
    驗用罄，餘總淨重七．七八公克，扣案物品清單及起訴書誤
    載為淨重八．０公克），經警採尿送驗後查悉上情。
三、案經臺北市政府警察局文山第二分局報請臺灣臺北地方法院
    檢察署檢察官偵查起訴。
    理  由
壹、程序方面：
一、按被告之自白非出於強暴、脅迫、利誘、詐欺、疲勞訊問、
    違法羈押或其他不正之方法，且與事實相符者，得為證據，
    刑事訴訟法第一百五十六條第一項定有明文。本案被告甲○
    ○於原審審理中，不爭執其自白具有任意性，且衡諸本案扣
    得之物品，顯見其自白與事實相符，故依上開規定，被告之
    自白有證據能力。
二、又搜索，經受搜索人出於自願性同意者，得不使用搜索票，
    但執行人員應出示證件，並將其同意之意旨記載於筆錄；刑
    事訴訟法第一百三十一條之一規定甚明。本案警員執行搜索
　　時，雖未向法院聲請搜索票，惟其執行係得被告甲○○之同
    意後為之，有自願受搜索同意書在卷可稽（見九十六年度毒
    偵字第五二號卷第十五頁），並經執行員警記載事由於筆錄
    （同上偵查卷第十六頁），是本案係得被告之同意後搜索，
　　依上開規定，本案搜索扣押所得之毒品，並非違法取得之證
    物，有證據能力。
三、又「被告以外之人於審判外之言詞或書面陳述，除法律有規
    定者外，不得作為證據」，刑事訴訟法第一百五十九條第一
    項固定有明文，然「鑑定之經過及其結果，應命鑑定人以言
    詞或『書面』報告」，同法第二百零六條第一項亦規定甚明
    ，是鑑定人以書面為鑑定報告提出於法院，依刑事訴訟法第
    一百五十九條第一項立法理由及同法第二百零六條第一項規
    定，即具有證據能力。又法院或檢察官得囑託醫院、學校或
    其他相當之機關、團體為鑑定，或審查他人之鑑定，並準用
    第二百零三條至第二百零六條之一之規定，刑事訴訟法第二
  　百零八條第一項亦定有明文。依此，檢察官對於偵查中之案
    件，認須實施鑑定者，固應就具體個案，選任鑑定人或囑託
    鑑定機關（團體）為之；但對於司法警察機關調查中之案件
    ，或有量大或急迫之情形，為因應實務之現實需求，如檢察
    官針對該類案件之性質（例如：查扣之毒品必須檢驗其成份
    、對施用毒品之犯罪嫌疑人必須檢驗其體內有無毒品代謝反
    應、對於查扣之槍砲彈藥必須檢驗有無殺傷力、對違反野生
    動物保育法案件必須鑑定是否屬於保育類動物案件等），認
    為當然有鑑定之必要者，經參考法務部九十二年五月二十日
    法檢字第０九二０八０二０三號函送之法務部「因應刑事訴
    訟法修正工作小組」研討之刑事訴訟法修正相關議題第二十
    一則之共識結論，以及本院於九十二年八月一日舉行之刑事
    訴訟法新制法律問題研討會第三則法律問題研討結果之多數
    說（載於司法院九十二年八月印行「刑事訴訟法新制法律問
    題彙編」第十五頁至第十八頁），基於檢察一體原則，得由
    該管檢察長對於轄區內之案件，以事前概括選任鑑定人或囑
    託鑑定機關（團體）之方式，俾便轄區內之司法警察官、司
    法警察對於調查中之此類案件，得即時送請事前已選任之鑑
    定人或囑託之鑑定機關（團體）實施鑑定，該鑑定人或鑑定
    機關（團體）亦應視同受承辦檢察官所選任或囑託而執行鑑
    定業務，其等出具之書面鑑定報告應屬刑事訴訟法第二百零
    六條所定之傳聞例外，當具有證據能力（法務部九十二年九
    月一日法檢字第０九二００三五０八三號函可供參照）。從
    而，本案扣案之毒品、尿液，經由查獲之警察單位依先前轄
    區檢察署檢察長事前概括選任鑑定機關，即臺北市政府警察
    局刑事鑑識中心（毒品）、臺灣尖端先進生技醫藥股份有限
    公司（尿液）鑑定，則該二鑑定機關所出具之毒品鑑定通知
    書、尿液鑑定報告書，即具有證據能力而得為本案之證據。
貳、實體方面：
一、上訴人即被告甲○○於本院審理中，經合法傳喚無正當理由
    不到庭，惟上揭同時施用毒品海洛因、安非他命之犯罪事實
    ，業據被告於原審審理中坦承不諱（見原審卷第十八頁反面
    、第二十五頁），且被告為警查獲後旋採尿送驗，經送檢驗
    結果其尿液中確呈海洛因代謝物嗎啡、安非他命陽性反應，
    有臺灣尖端先進生技醫靿藥股份有限公司九十六年二月九日
    「濫用藥物檢驗報告書」（尿液檢體編號０一一七四五號）
    一紙在卷可稽（同上偵查卷第三十四頁）。而該公司之檢驗
    方法係先以酵素免疫分析法（ＥＩＡ）篩驗，被告尿液中安
    非他命濃度超出檢測範圍，再以氣相層析質譜儀分析法（Ｇ
    Ｃ＼ＭＳ）確認；其檢驗方法係以「氣相層析儀」先將物質
    氣化後，再經分析管分離，由於各種物質之沸點及對管柱之
    吸附力不同，在經過檢測器（Detector）測定後，表現出不
    同之滯留時間（Retens ion time）， 以滯留時間來判斷係
    何種物質；再利用「質譜儀」為檢測器，將物質撞擊成碎片
    ，記錄其質譜圖。因每個化合物之鍵結能力不同，故不同物
    質會有其特定之質譜圖，因此在物質之判斷上有如指紋之鑑
    定，在理論上，扣除人為因素，其精確度已接近百分之百，
    自屬可信，此外，另有被告所有供施用之白色結晶物九包扣
    案可供佐證。而該扣案之白色結晶物經送臺北市政府警察局
    刑事鑑識中心鑑定，亦檢出毒品安非他命成分（扣案總毛重
    九‧九七公克，總淨重七．八四公克，經取樣０．０六公克
    檢驗用罄，驗餘總淨重七．七八公克），亦有該中心九十六
    年五月一日北市鑑毒字第一七五號鑑驗報告單一紙附卷可按
    （見原審卷第四十六頁）。
二、經查，一般而言，甲基安非他命或海洛因大多分開使用，但
    下列情況會有混用時候：1.有些海洛因使用者喜好加入甲基
    安非他命以增加其舒暢感，2.原先使用甲基安非他命者開始
    嚐試使用海洛因時，3.有些海洛因成癮者偶而會施用安非他
    命來消除海洛因戒斷時出現之不舒服症狀，4.有些海洛因被
    販毒者加入甲基安非他命以增加其重量。因此，在上述之第
    1.及第2.情況下，較為常見甲基安非他命和海洛因同時放在
    玻璃球內燒烤吸用，這兩種藥物同時施用不會引起排斥，甚
    至在欣快感方面有被加強之可能等情，有行政院退除官兵輔
    導委員會臺北榮民總醫院九十三年五月十一日北總內字第０
    九三００二三三七二號函在卷可稽（見原審卷第二十九之一
    頁至第二十九之三頁）。是被告所稱其係同時施用海洛因及
    安非他命等語，尚非無據。又被告前於九十一年間因施用毒
    品案件，經臺灣臺北地方法院少年法庭以九十一年度少調字
    第八二三、八三五號裁定，送臺灣臺北少年觀護所附設勒戒
    處所觀察、勒戒後，認無繼續施用毒品傾向，由同院少年法
    庭以九十一年度少調字第八二三、八三五號裁定不付審理確
    定，有臺灣高等法院被告前案紀錄表在卷可稽，是被告係在
    觀察勒戒執行完畢釋放後五年內再犯施用毒品罪甚明。綜上
    所述，本案事證明確，被告犯行洵堪認定，應予依法論科。
三、核被告所為，係犯毒品危害防制條例第十條第一項之施用第
    一級毒品罪及同條第二項之施用第二級毒品罪。其施用前持
    有海洛因、施用前後持有安非他命之低度行為，應各為施用
    海洛因、安非他命之高度行為所吸收，均不另論罪。又被告
    以一施用行為同時施用第一、二級毒品，係屬一行為觸犯數
    罪名之想像競合關係，應依刑法第五十五條之規定從一重論
    以施用第一級毒品罪。
四、原審調查後認事證明確，予以論罪科刑固非無見，但（一）
    本案扣得毒品安非他命總淨重係七．八四公克，經取樣０．
    ０六公克檢驗用罄，餘總淨重七．七八公克，有臺北市政府
    警察局刑事鑑識中心九十六年五月一日北市鑑毒字第一七五
    號鑑驗報告單一紙附於原審卷第四十六頁可參，原判決誤引
    起訴書所載八公克之重量宣告沒收銷燬，自有未洽；（二）
    中華民國九十六年罪犯減刑條例於九十六年七月十六日施行
　　，本件被告所涉毒品危害防制條例第十條第一、二項之罪，
　  符合該減刑條例第二條第一項第三款之情形，應依法減輕其
    刑二分之一，原審未及審酌減刑事由，亦有不當。被告具狀
    未附任何理由提起上訴，固屬無據，但原判決既有上開可議
    之處，自應由本院撤銷原判決，並審酌被告所為對個人身心
    戕害甚鉅，惟其犯後坦承犯行，兼衡其犯罪之動機、目的、
    手段、生活狀況、智識程度等一切情狀，量處有期徒刑十月
    ，減為有期徒刑五月，並諭知如易科罰金以新臺幣一千元折
    算一日之標準，以資懲儆。
五、扣案安非他命九包（驗餘總淨重七．七八公克），屬毒品危
    害防制條例第二條第二項第二款所稱之第二級毒品，為違禁
    物，應依同條例第十八條第一項前段規定，宣告沒收銷燬之
    ；另扣案包裝前開安非他命之空包裝袋九個，均係用於包裹
    安非他命，防止其裸露、潮濕，便於攜帶，為被告犯本件施
    用毒品罪所用之物，且為被告所有，業據被告供明在卷（見
    原審卷第十八頁反面、第二十五頁），爰依刑法第三十八條
    第一項第二款規定宣告沒收之。
六、至臺灣臺北地方法院檢察署九十六年度毒偵字第一二八九號
    、臺灣板橋地方法院檢察署九十六年度毒偵字第四六三九、
    五０八四號併辦意旨略謂：被告甲○○於九十六年三月十九
    日，在臺灣臺北地方法院檢察署觀護人室採尿前九十六小時
    內之某時，施用第二級毒品安非他命；於九十六年六月十三
    日，在臺北縣中和市○○路一六九巷九號三樓，施用第一級
    毒品海洛因；於九十六年七月三日上午五時許，在臺北縣中
    和市○○路附近，施用第一級毒品海洛因、第二級毒品安非
    他命；以上所為涉犯毒品危害防制條例第十條第一項之施用
    第一級毒品海洛因罪，及同條第二項之施用第二級毒品安非
    他命罪，並認與上開起訴部分具有反覆實施之集合犯關係，
    屬於實質上一罪，原審未及審理，自應移送併辦云云。本院
    查，刑事法若干犯罪行為態樣，本質上原具有反覆、延續實
    行之特徵，立法時既予特別歸類，定為犯罪構成要件之行為
    要素，則行為人基於概括之犯意，在密切接近之一定時、地
    持續實行之複次行為，倘依社會通念，於客觀上認為符合一
    個反覆、延續性之行為觀念者，於刑法評價上，即應僅成立
    一罪，學理上稱為「集合犯」。亦即立法者在制定犯罪構成
    要件時，本預定有數個同種類之行為而反覆實行犯罪而言。
    依毒品危害防制條例第十條第一項、第二項施用毒品罪之構
    成要件文義觀之，實無從認定立法者本即預定該犯罪之本質
    ，必有數個同種類行為而反覆實行之集合犯行，而屬「集合
    犯」。又行為人各次施用毒品之行為，均係為滿足各該次之
    毒癮，於滿足毒癮後，該次行為即已完成，是各次均為各自
    獨立之行為，具獨立性，前後各個施用行為間自無密切不可
    分之關係，為各自獨立構成同一施用毒品罪責，亦非接續犯
    （最高法院九十六年第九次刑事庭會議決議參照），是上開
    併辦部分之犯行與已起訴之犯行間並無實質上一罪或裁判上
    一罪之關係，本院自無從併予審究，應分別退由臺灣臺北、
    板橋地方法院檢察署檢察官偵查，另為適法之處理。
七、被告經合法傳喚，無正當理由於審理期日未到庭，爰不待其
    陳述，逕行判決。
據上論斷，應依刑事訴訟法第三百七十一條、第三百六十九條第
一項前段、第三百六十四條、第二百九十九條第一項前段，毒品
危害防制條例第十條第一項、第二項、第十八條第一項前段，刑
法第十一條前段、第五十五條、第四十一條第一項前段、第三十
八條一項第二款，中華民國九十六年罪犯減刑條例第二條第一項
第三款、第七條、第九條，判決如主文。
本案經檢察官周誠南到庭執行職務。
中　　華　　民　　國　　96　　年　　9 　　月　　18　　日
                  刑事第四庭  審判長法  官  蔡秀雄
                                    法  官  陳國文
                                    法  官  鄭水銓
以上正本證明與原本無異。
如不服本判決，應於收受送達後十日內向本院提出上訴書狀，其
未敘述上訴之理由者，並得於提起上訴後十日內向本院補提理由
書狀（均須按他造當事人之人數附繕本）。
                                    書記官  劉貞達
中　　華　　民　　國　　96　　年　　9 　　月　　20　　日
附錄本案論罪科刑法條全文
毒品危害防制條例第十條：
施用第一級毒品者，處六月以上五年以下有期徒刑。
施用第二級毒品者，處三年以下有期徒刑。
